【裁判字號】    97,訴,973
【裁判日期】    970725
【裁判案由】    返還房屋等
【裁判全文】
臺灣士林地方法院民事判決               97年度訴字第973號
原      告  丙○○
被      告  乙○
被      告  甲○○
上列當事人間返還房屋等事件，本院判決如下：
    主  文
原告之訴駁回。
訴訟費用由原告負擔。
    理  由
一、按原告之訴，依其所訴之事實，在法律上顯無理由者，法院
    得不經言詞辯論，逕以判決駁回之。民事訴訟法第249 條第
    2 項定有明文。
二、原告起訴主張：
  1.原告於64年間起陸續借貸金錢給訴外人連開 (已歿)， 連開
    則將之交給其同居人即被告甲○○及伊二人之子乙○，並購
    買坐落台北縣淡水鎮○○路○ 段308 巷9 號3 樓之房屋及其
    基地台北縣淡水鎮○○○○段62之80地號及62之83地號應有
    部分各5 分之1 ，暨坐落台北市○○街50號9 樓之30房屋及
    其基地台北市○○區○○段3 小段921 地號應有部分9 萬分
    之60，且均信託登記為被告甲○○名義所有。
  2.原告曾於民國82年間以委任連開購買上開二筆房地並信託登
    記於被告甲○○名義之原因事實，主張終止信託關係，請求
    被告甲○○及連開應共同連帶將登記被告甲○○名義所有之
    上開二筆房地之所有權登記予塗銷，變更登記為原告所有，
    並共同連帶遷讓返還上開二筆房地給原告，及連帶賠償原告
    相當於租金每月新台幣 (下同)5千元之損害，經鈞院82年訴
    字第672 號、最高法院84年台上字第2582號判決原告敗訴確
    定，其理由係原告對委任連開代購買上述房地、信託登記為
    甲○○名義所有之法律關係及證據不足，則原告自得另行以
    不當得利之法律關係請求連開之繼承人即被告乙○及甲○○
    返還不當得利。
  3.為此依民法第1148、179 、181 、197 第2 項、土地登記規
    則第143 條第1 項提起本訴，並先位聲明：被告乙○、甲○
    ○應共同連帶將坐落台北縣淡水鎮○○路○ 段308 巷9 號3
    樓之房屋及其基地台北縣淡水鎮○○○○段62之80地號及62
    之83地號應有部分各5 分之1 ，暨坐落台北市○○街50 號9
    樓之30房屋及其基地台北市○○區○○段3 小段921 地號應
    有部分9 萬分之60，所有權登記予塗銷，變更登記為原告名
    義所有，被告並共同連帶遷讓返還上開二筆房地給原告，及
    連帶賠償原告相當於租金每月5 千元之損害。後位聲明：被
    告乙○、甲○○應連帶給付原告不當得利金1,677,279 元及
    自起訴狀繕本送達被告之翌日起至清償日止，按銀行放款利
    息百分之6 計算之利息。並提出法院判決影本二份等為證據
    。
三、按無法律上之原因而受利益，致他人受損害者，應返還其利
    益。雖有法律上之原因，而其後已不存在者，亦同。民法第
    179 條定有明文。經查：依原告所述之事實，被告乙○為連
    開之繼承人，而原告曾以終止信託關係而訴請連開及被告甲
    ○○將上述二筆房地塗銷登記、變更為原告名義所有，並遷
    讓返還給原告，及給付相當於租金之損害，即本院82年訴字
    第672 號、最高法院84年台上字第2582號事件；該訴訟因原
    告無法證明與連開有委任關係，並曾約定上述二筆房地信託
    登記被告甲○○，致遭敗訴判決確定，有上開二判決影本在
    卷可參，顯見上述二筆房地登記為被告甲○○名義，係有法
    律上之原因，亦即上述二筆房地為被告甲○○所有，而非他
    人信託登記之結果。則原告以被告甲○○、乙○無法律上之
    原因而屬不當得利云云，提起本件之訴，顯然無理由；另土
    地登記規則第143 條第1 項之規定並非規範私人間權利義務
    之法律關係，並不得作為私法上請求權之依據，原告依土地
    登記規則第143 條第1 項之規定，提起本件之訴，亦顯然無
    理由。爰依首揭法律規定，不經言詞辯論，逕以判決駁回其
    訴。
中    華    民    國    97    年    7     月    25    日
                  民事第二庭  法  官  俞慧君
以上正本證明與原本無異。
如對本判決上訴，應於判決送達後20日內向本院提出上訴狀。
中    華    民    國    97    年    7     月    30    日
                              書記官  陳玉敏


司法院資訊處製作；財團法人民間司法改革基金會備份。
